【裁判字號】    98,司財管,16
【裁判日期】    981026
【裁判案由】    指定遺產管理人
【裁判全文】
臺灣台中地方法院民事裁定            98年度司財管字第16號
聲  請  人  丙○
非訟代理人  甲○○
受  選任人  財政部國有財產局臺灣中區辦事處
法定代理人  廖蘇隆
非訟代理人  韋明珍
上列聲請人聲請為被繼承人乙○○指定遺產管理人事件，本院裁
定如下：
    主  文
選任財政部國有財產局臺灣中區辦事處為被繼承人乙○○（女、
民國前六年八月十八日生、身分證統一編號：Ｚ0000000
00號、生前最後住所：臺中市○○區○○里○○路○段十一號
、於民國八十四年九月七日死亡）之遺產管理人。
聲請程序費用由被繼承人乙○○之遺產負擔。
    理  由
一、按繼承開始時，繼承人之有無不明，而無親屬會議或親屬會
    議未於 1個月內選定遺產管理人者，利害關係人或檢察官得
    聲請法院選任遺產管理人，並由法院依公示催告程序，定6
    個月以上之期限，公告繼承人，命其於期限內承認繼承，民
    法第1177條、第1178條規定甚明。
二、本件聲請意旨略以：被繼承人乙○○於民國84年9月7日死亡
    ，其配偶及直系血親卑親屬均已歿，復無其他法定繼承人，
    是否仍有應繼承之人不明，且其親屬會議亦未於法定期間內
    指定遺產管理人，又聲請人既與被繼承人乙○○因繼承而公
    同共有坐落於臺中縣龍井鄉○○○段水裡社小段388、388-1
    、388-4、388-5、388-6、195、195-1、195-3、195-5 、
    195-6、195-7地號等11筆土地及臺中縣政府88年2月2日府地
    權字第31971號之土地徵收補償費，為確保聲請人得以辦理
    繼承登記，是聲請人基於利害關係人地位，爰依法聲請指定
    被繼承人乙○○之遺產管理人等語，並提出：臺中縣清水地
    政事務所土地登記案件補正通知書等件為證。
三、經查：本件聲請人主張其與被繼承人乙○○，公同共有不動
    產11筆即臺中縣龍井鄉○○○段水裡社小段388、388-1、
    388-4、388-5、388-6、195、195-1、195-3、195-5、195-6
    、195-7地號之土地及臺中縣政府88年2月2日府地權字第
    31971號之土地徵收補償費，嗣後被繼承人於84年9月7日死
    亡，且無法定繼承人，復無其他親屬得於法定期間內召開親
    屬會議之事實，有聲請人提出前揭書證在卷可證，復據本院
    依職權調取97年度財管字第96號卷宗可參，自堪信為真實。
    從而，聲請人基於利害關係人之地位，聲請指定被繼承人之
    遺產管理人，揆諸前揭法條規定，為有理由，應予准許。此
    外，另經財政部國有財產局臺灣中區辦事處代理人韋明珍到
    庭表示願意擔任本件遺產管理人（本院98年8月21日訊問筆
    錄參照）。執此，本院認為由財政部國有財產局臺灣中區辦
    事處擔任被繼承人乙○○之遺產管理人，應屬妥適，爰選任
    之。末按，民法第1185條規定：第1178條所定之期限屆滿，
    無繼承人承認繼承時，其遺產於清償債權，並交付遺贈物後
    ，如有賸餘，歸屬國庫，附此敘明。
四、依非訟事件法第157條，裁定如主文。
中    華    民    國    98    年    10    月    26    日
                  家事法庭  司法事務官  蔡伊萍
以上正本係照原本作成。
如對本裁定抗告，須於裁定送達後10日內向本院提出抗告狀（須
附繕本）。
中    華    民    國    98    年    10    月    26    日
                                書記官  曾惠雅


司法院資訊處製作；財團法人民間司法改革基金會備份。
